臺灣高等法院民事判決
110年度上字第334號
上  訴  人  莊羅玉梅
            莊發興  
共      同
訴訟代理人  莊新來  
被 上訴 人  蘇文皇  
            蘇榮陞即順捷工程行

共      同
訴訟代理人  楊一帆律師

上列當事人間請求損害賠償事件，上訴人對於中華民國109年12
月29日臺灣新竹地方法院109年度重訴字第19號第一審判決提起
上訴，莊羅玉梅並為訴之追加，本院於111年2月16日言詞辯論終
結，判決如下：
    主      文
原判決關於駁回莊羅玉梅後開第二項之訴部分，及該部分假執行
之聲請與訴訟費用之裁判，均廢棄。
蘇文皇應再給付莊羅玉梅新臺幣壹拾貳萬零參佰伍拾柒元，及自
民國一０九年二月十四日起至清償日止，按週年利率百分之五計
算之利息。
蘇文皇應另給付莊羅玉梅新臺幣壹萬陸仟玖佰伍拾參元，及自民
國一一０年二月三日起至清償日止，按週年利率百分之五計算之
利息。
莊羅玉梅其餘上訴及追加之訴，暨假執行之聲請均駁回。
莊發興之上訴駁回。
第一審廢棄改判及第二審訴訟費用，關於莊羅玉梅上訴（含追加
之訴）部分，由蘇文皇負擔百分之七，餘由莊羅玉梅負擔；關於
莊發興上訴部分，則由莊發興負擔。
    事實及理由
ㄧ、按於第二審為訴之變更、追加，非經他造同意，不得為之，
    但請求之基礎事實同一、擴張或減縮應受判決事項之聲明者
    ，不在此限，民事訴訟法第255條第1項第2款、第3款、第44
    6條第1項定有明文。本件上訴人莊羅玉梅主張其因被上訴人
    蘇文皇駕車肇事之侵權行為，受有新增醫療費用新臺幣（下
    同）1萬4732元、交通費用1萬5340元、醫療照護用品費用43
    41元，共計3萬4413元之損害，追加請求被上訴人應連帶給
    付3萬4413元，及加計自上訴狀繕本送達翌日起算之法定遲
    延利息。經核莊羅玉梅前開訴之追加，與原訴之原因事實，
    均本於同一侵權行為之基礎事實，僅擴張應受判決事項之聲
    明，依照上開規定，尚無不合，應予准許。　　
二、上訴人主張：蘇文皇於民國107年2月10日上午9時30分許，
    駕駛車牌號碼0000-00號自用小貨車(下稱系爭車輛)，行經
    新竹縣○○鄉○○路與○○路0段路口時，疏未優先禮讓在○○路0段
    由西向東方之行人穿越道行走之莊羅玉梅先行，即貿然左轉
    ，因而撞擊莊羅玉梅(下稱系爭事故)，致莊羅玉梅受有外傷
    性蛛網膜下腔出血、雙側近端肱骨骨折、右側遠端肱骨骨折
    、右側遠端股骨骨折、左側近端脛骨骨折，及顏面骨骨折等
    傷害(下稱系爭傷害)，經治療後仍遺有四肢活動角度及肌力
    不佳，無法獨立行走之重傷害後遺症。莊羅玉梅因此受有醫
    療費用8萬1730元、交通費用4萬5136元、醫療照護用品費用
    5萬2638元、看護費用256萬4494元、勞動能力減損51萬2637
    元、財產上損失1000元、後續生活費用10萬8440元，及非財
    產上損害20萬元，共計356萬6075元；扣除莊羅玉梅已受領
    強制汽車責任保險理賠金100萬1773元及蘇文皇已給付之1萬
    元後，蘇文皇仍應給付莊羅玉梅255萬4302元。另上訴人莊
    發興為莊羅玉梅之配偶，2人結縭數十年，莊發興原期待退
    休後與莊羅玉梅一同從事資源回收工作，現僅能在家照顧莊
    羅玉梅，無法繼續工作，亦無法進行房事，精神上受有痛苦
    ，嚴重侵害莊發興基於配偶關係之身分法益，且情節重大，
    蘇文皇自應賠償莊發興非財產上損害10萬元。又被上訴人蘇
    榮陞即順捷工程行(獨資商號，見本院卷第337頁，下稱順捷
    工程行)，於系爭事故發生時為蘇文皇之僱用人，亦應就莊
    羅玉梅所受之損害，與蘇文皇負連帶賠償責任。爰依民法第
    184條第1項前段、第188條第1項、第193條第1項、第195條
    第1項、第3項規定，求為命㈠被上訴人應連帶給付莊羅玉梅2
    55萬4302元，及自109年2月14日起至清償日止，按週年利率
    5%計算之利息；㈡被上訴人應連帶給付莊發興10萬元之判決(
    原審判命蘇文皇應給付莊羅玉梅57萬1991元本息，並駁回上
    訴人其餘之訴。莊羅玉梅就其敗訴部分，關於醫療照護用品
    費用3萬0417元，及看護費用195萬1894元聲明不服，提起上
    訴；莊發興就其敗訴部分，亦聲明不服，提起上訴；未繫屬
    本院部分，不予贅述)。並於本院上訴聲明：㈠原判決關於駁
    回後開第2、3、4項之訴部分廢棄。㈡蘇文皇應再給付莊羅玉
    梅198萬2311元，及自109年2月14日起至清償日止，按週年
    利率5%計算之利息。㈢蘇文皇應給付莊發興10萬元。㈣順捷工
    程行應就蘇文皇應給付部分之全部數額，負連帶賠償之責。
    ㈤願供擔保，請准宣告假執行。莊羅玉梅另於本院追加請求
    被上訴人應連帶給付莊羅玉梅上 訴後新增之醫療費用1萬47
    32元、交通費用1萬5340元、醫療照護用品費用4341元，共
    計3萬4413元，並追加聲明：㈠被上訴人應連帶給付莊羅玉梅
    3萬4413元，及自上訴狀繕本送達翌日起至清償日止，按週
    年利率5%計算之利息。㈡願供擔保，請准宣告假執行。　　
三、被上訴人則以：伊雖不爭執蘇文皇就系爭事故之發生應負全
    部肇事責任，惟莊羅玉梅遲未進行上肢骨折手術，以致無法
    使用助行器輔助行走，使其損害擴大，亦與有過失，應減免
    蘇文皇之賠償責任。另莊羅玉梅需專人看護期間，至多僅為
    107年2月10日至3月5日住院期間、該次出院後1年內、108年
    7月18至25日住院期間；至於108年7月25日以後出院後1年僅
    係建議，尚需視其復原狀況而定，則莊羅玉梅之看護期間至
    多僅為2年32日，且是否有全日看護之必要，亦有疑義。至
    莊羅玉梅追加請求之醫療費用、交通費用及醫療用品費用，
    無法證明與系爭傷害具有因果關係。另莊羅玉梅僅係需依靠
    輔具行走，並未達全身癱瘓或心智缺陷，而無法與親人正常
    交流之程度，莊發興請求賠償非財產上損害，並無理由。又
    系爭事故發生時，順捷工程行並非蘇文皇之僱用人，自毋庸
    負連帶賠償責任等語，資為抗辯。並於本院答辯聲明：㈠上
    訴及追加之訴均駁回；㈡如受不利判決，願供擔保請准宣告
    免為假執行。
四、查，㈠蘇文皇於107年2月10日上午9時30分許，駕駛系爭車輛
    ，行經新竹縣○○鄉○○路與○○路0段路口時，疏未優先禮讓在○
    ○路0段由西向東方之行人穿越道行走之莊羅玉梅先行，即貿
    然左轉，因而撞擊莊羅玉梅，致莊羅玉梅受有系爭傷害，經
    治療後仍遺有四肢活動角度及肌力不佳，無法獨立行走之後
    遺症，嚴重減損其上肢、下肢之機能，經原法院刑事庭以10
    8年度交易字第10號判決蘇文皇犯過失傷害致人重傷罪，處
    有期徒刑6月，得易科罰金確定；㈡莊羅玉梅已受領強制汽車
    責任保險金100萬1773元，及蘇文皇已給付之1萬元，共計10
    1萬1773元；㈢蘇文皇就系爭事故應負全部過失責任等情，有
    卷附診斷證明書、中華民國身心障礙證明、上開刑事判決、
    保險理賠賠款通知書，及國泰世紀產物保險股份有限公司10
    9年6月18日國產字第1090600132號函所附交通事故之理賠資
    料可稽（見原審交附民卷第23頁、原審竹司調卷第3-11頁、
    原審卷一第33-55頁、第285-287頁、原審卷二第6之1-6之20
    頁），並經本院依職權調取上開刑事案件卷宗核閱屬實（見
    外放影印卷宗），且為兩造所不爭執(見本院卷第318-319頁
    )，堪信為真。
五、本件應審究者為㈠莊羅玉梅依侵權行為法則，請求蘇文皇再
    給付醫療照護用品費用3萬0417元，及看護費用195萬1894元
    ，共計198萬2311元，有無理由？㈡莊羅玉梅依侵權行為法則
    ，追加請求蘇文皇另給付新增之醫療費用1萬4732元、交通
    費用1萬5340元、醫療照護用品費用4341元，共計3萬4413元
    ，有無理由？㈢莊羅玉梅未施行上肢骨折手術，是否致損害
    擴大，而與有過失？㈣順捷工程行應否與蘇文皇負連帶損害
    賠償責任？㈤莊發興請求被上訴人連帶賠償其非財產上損害1
    0萬元，有無理由？茲分述如下：
　㈠莊羅玉梅依侵權行為法則，請求蘇文皇再給付醫療照護用品
    費用3萬0417元，及看護費用195萬1894元，共計198萬2311
    元，有無理由？
　⒈按因故意或過失，不法侵害他人之權利者，負損害賠償責任
    ，民法第184條第1項前段定有明文。次按不法侵害他人之身
    體或健康者，對於被害人因此喪失或減少勞動能力或增加生
    活上之需要時，應負損害賠償責任，民法第193條第1項亦有
    明文。　
　⒉經查：　
    ⑴、蘇文皇於107年2月10日上午9時30分許，駕駛系爭車輛，
        行經新竹縣○○鄉○○路與○○路0段路口時，疏未優先禮讓
        在○○路0段由西向東方之行人穿越道行走之莊羅玉梅先
        行，即貿然左轉，因而撞擊莊羅玉梅，致莊羅玉梅受有
        系爭傷害，經治療後仍遺有四肢活動角度及肌力不佳，
        無法獨立行走之後遺症，嚴重減損其上肢、下肢之機能
        等情，業經原審法院刑事庭以108年度交易字第10號判
        決蘇文皇犯過失傷害致人重傷罪，處有期徒刑6月，得
        易科罰金確定，並為兩造所不爭執（見前開兩造不爭執
        事實）。則蘇文皇就系爭事故之發生具有全部過失，且
        其過失不法行為與莊羅玉梅所受系爭傷害間，具有相當
        因果關係至明。故莊羅玉梅依侵權行為法則，請求蘇文
        皇負損害賠償責任，洵屬有據。茲就莊羅玉梅於本院（
        除原審判決確定之外）請求蘇文皇再給付醫療照護用品
        費用3萬0417元，及看護費用195萬1894元，是否有理，
        分別判斷如下：
　　    ①、醫療照護用品費用部分：　
　　　      莊羅玉梅主張其於107年2月11日、107年2月15日、
            107年2月16日、107年2月18日、107年2月20日、10
            7年2月21日、107年2月22日、107年2月26日、107
            年2月28日、107年3月1日、107年3月14日、107年3
            月17日、107年3月19日、107年4月29日、107年5月
            29日、107年6月6日、107年6月10日、107年6月18
            日、107年7月1日、107年8月26日、107年11月27日
            、108年3月21日、108年3月28日，因系爭傷害嚴重
            減損其下肢機能，致其無法獨立行走，難以順利如
            廁，需購買柔濕巾、看護墊、紙尿片等照護用品，
            支出共計3萬0417元等情，業據提出統一發票及交
            易明細為證(見本院卷第47頁、第73-103頁)。觀諸
            莊羅玉梅提出之統一發票，均為購買柔濕巾、看護
            墊、紙尿片等照護用品，核與系爭傷害具有關連性
            ，且未於原審提出，自應由蘇文皇賠償；惟其中10
            7年2月22日購買牙棒60元部分，難認證明與系爭傷
            害間具有關連性，此部分應予扣除。故莊羅玉梅請
            求蘇文皇給付醫療照護用品費用3萬0357元（計算
            式：00000－00＝30357），應屬有據；逾此部分，則
            非有理。
　      ②、看護費用部分：　　
　　　　    莊羅玉梅主張其因系爭事故所受傷害，先後前往長
            庚醫療財團法人林口長庚紀念醫院(下稱長庚醫院)
            及怡仁綜合醫院(下稱怡仁醫院)治療，經醫院評估
            其於110年1月24日之前，因上、下肢體多處骨折，
            無法獨立行走，需專人全日看護，且於110年1月25
            日後，亦有預為請求看護費用之必要；總計蘇文皇
            應再給付自107年3月6日起至108年4月26日止，其
            中住院20日之半日看護費用2萬2000元，及依每月1
            萬8000元計算13個月之半日看護費用23萬4000元，
            共25萬6000元；及自108年4月27日起至109年8月25
            日止，以每月1萬8000元計算之半日看護費用30萬6
            000元；及自109年8月26日起至110年1月24日止，
            以每月3萬6000元計算之全日看護費用18萬元；及
            自110年1月25日以後，以每月3萬6000元計算而預
            為請求之看護費用120萬9894元，共計198萬2311元
            等語，並提出診斷證明書及病症暨失能診斷證明書
            為證（見原審交附民卷第23-33頁、第43頁，本院
            卷第49頁、第105-113頁）。經查：
   　　   莊羅玉梅所提出之長庚醫院病症暨失能診斷證明書
            及怡仁醫院診斷證明書，雖勾選「被看護者年齡未
            滿80歲有全日照護需要」，及記載「病患於復健期
            間，日常生活及醫療皆需他人全日照護」（見原審
            交附民卷第43頁、本院卷第113頁）。惟長庚醫院
            病症暨失能診斷證明書，係醫師於系爭事故甫發生
            不久之107年8月29日所診斷之病狀，無法證明莊羅
            玉梅住院治療後迄今之實際復原情形；而莊羅玉梅
            主要係在長庚醫院治療系爭傷害，僅在怡仁醫院門
            診追蹤並接受復健治療，尚難逕以怡仁醫院診斷證
            明書，遽認莊羅玉梅於系爭事故發生後，均有專人
            全日照護之必要。
　　　    再者，莊羅玉梅於107年2月10日因系爭事故送往長
            庚醫院急診住院，先後於107年2月11日接受雙下肢
            鋼釘外固定手術，於107年2月14日接受右股骨骨折
            復位內固定手術，於107年2月22日接受左脛骨及右
            遠端肱骨骨折復位內固定手術，於107年3月2日接
            受顏面骨骨折復位內固定手術，嗣於107年3月5日
            出院，需使用輪椅輔助活動，宜休養12個月，住院
            及休養期間需人照顧等情，有卷附診斷證明書可稽
            （見原審交附民卷第23頁）。參以原審函詢長庚醫
            院有關莊羅玉梅後續復原情形，經該院函覆：莊羅
            玉梅107年2月10日至同年3月5日期間因四肢多處骨
            折、顏面骨骨折及外傷性出血等病情，於本院住院
            接受治療，住院期間行動能力受限，需專人照護其
            全日之日常生活，出院後至少1年期間需專人協助
            其日常生活，後續視病人具體復原情形而定；108
            年7月18日至同年7月25日期間，因右大腿再度骨折
            併骨折癒合情形不佳，再度住院接受手術治療，而
            其住院期間及出院後1年，因仍有下肢活動障礙，
            建議亦需有專人協助其日常生活，惟應視其復原進
            度及具體需求而定等情，有卷附長庚醫院109年3月
            30日長庚院林字第1090350270號函可稽（見原審卷
            一第147頁）。可見莊羅玉梅自107年2月10日因系
            爭事故住院，於107年3月5日出院，出院後1年需專
            人協助其日常生活；嗣莊羅玉梅於108年7月18日至
            7月25日，因右大腿骨折併骨折癒合情形不佳，再
            度住院接受手術治療，出院後1年，因下肢活動障
            礙，仍有專人協助其日常生活之必要。
　　　　  參以蘇文皇上開刑事案件審理時，曾函詢長庚醫院
            有關莊羅玉梅之傷害及復原情形，經該院函覆稱：
            莊羅玉梅於108年1月17日定期回診，依其復原情形
            研判，其仍有雙腳虛弱、活動度不良之情形，雖其
            骨折皆已癒合，仍遺存雙下肢肌肉無力、雙側膝蓋
            退化性關節炎、活動度差，且無法完全伸直等情形
            ，與正常人相較其下肢功能約減損五成以上等情，
            有林口長庚醫院108年4月11日長庚院林字第108025
            0205號函可稽（見上開刑事案件交易卷第197頁）
            。衡以莊羅玉梅於系爭事故後，迄今仍遺有四肢活
            動角度及肌力不佳，無法獨立行走，嚴重減損其上
            肢、下肢機能之情形，經鑑定為重度障礙，有卷附
            中華民國身心障礙證明可稽（見原審交附民卷第41
            頁）。再佐以上訴人之訴訟代理人即上訴人之子莊
            新來於本院陳稱：莊羅玉梅目前可以講話，由莊發
            興全日照護等語（見本院卷第316頁）。堪認莊羅
            玉梅自107年3月6日起至109年8月25日止，雖因系
            爭事故遺有四肢活動角度及肌力不佳之情形，導致
            上、下肢體活動障礙，但尚可講話交談，與人溝通
            ，說明其需求，並依靠輔具短時間站立，僅行動遲
            緩，多數時間依靠輪椅活動形，需專人協助其日常
            生活，而有半日看護之必要。是以莊羅玉梅請求蘇
            文皇再給付自107年3月26日起至108年4月26日止，
            其中住院20日之半日看護費用2萬2000元，及依每
            月1萬8000元計算13個月之半日看護費用23萬4000
            元，共25萬6000元；及自108年4月27日起至109年8
            月25日止之17個月，以每月1萬8000元計算之半日
            看護費共30萬6000元，均非有理。
　　　　  又本院再次函詢長庚醫院有關莊羅玉梅後續復原之
            情形，該院函覆稱：依病歷所載，莊羅玉梅因四肢
            多處骨折、顏面骨折及外傷性出血等症狀，於107
            年2月10日至同年3月5日住院接受雙側膝蓋及右肘
            與臉部骨折之手術治療；108年7月18日至同年7月2
            5日入院再度接受右膝骨折癒合不良治療；109年9
            月21日至10月9日入院治療左膝及左小腿感染症狀
            。依莊羅玉梅10月9日出院後歷次回診之情形評估
            ，其現雖可短時間依靠輔具站立，惟仍有行動遲緩
            且多數時間仍需依靠輪椅活動之情形，臨床建議由
            專人持續協助其日間之活動，夜間如廁亦建議有專
            人協助及照護，有卷附長庚醫院110年10月15日長
            庚院林字第1100550591號函覆可稽（見本院卷第29
            3頁）。可見莊羅玉梅於109年9月21日起至同年10
            月9日止，再因左膝及左小腿感染症狀，前往長庚
            醫院住院治療，出院雖可短時間依靠輔具站立，但
            行動遲緩，需依靠輪椅活動，仍有專人協助照護之
            必要。準此，莊羅玉梅請求蘇文皇再給付自109年8
            月25日起至110年1月24日止，共5個月期間，以每
            月1萬8000元計算之半日看護費，共9萬元（計算式
            ：18000×5＝90000），應屬有理；逾此部分，則非
            有理。　　　　 
　　　　  至於莊羅玉梅後續看護期間，應由後續實際復原情
            形及具體需求而定等情，亦有長庚醫院前揭函覆可
            稽（見本院卷第293頁）。此外，莊羅玉梅並未提
            出具體證據證明其於110年1月25日以後3年間，仍
            有專人半日看護之必要。故莊羅玉梅請求蘇文皇再
            給付自110年1月25日起至113年1月24日，按每月3
            萬6000元計算共計120萬9894元之全日看護費，尚
            非有理。
 　⑵、綜上，莊羅玉梅依侵權行為法則，請求蘇文皇再給付醫療
       照護用品費用3萬0357元，及看護費9萬元，共計12萬035
       7元（計算式：30357＋90000＝120357），應屬有據；逾此
       部分，則非有理。　
 ㈡莊羅玉梅依侵權行為法則，追加請求蘇文皇另給付新增之醫療
   費用1萬4732元、交通費用1萬5340元、醫療照護用品費用434
   1元，共計3萬4413元，有無理由？
 ⒈醫療費用部分：
　 ⑴、莊羅玉梅主張其於因治療系爭傷害，新增醫療費用1萬473
       2元等語，固據提出醫療費用收據為證（見本院卷第45頁
       、第51-71頁）。經核莊羅玉梅於109年2月5日、109年8
       月6日、109年10月9日、109年10月15日前往長庚醫院就
       診，支出醫療費用各150元、190元、8617元、270元，共
       計9227元部分（見本院卷第55頁、第63頁、第67頁，計
       算式：150＋190＋8617＋270＝9227）；及於109年5月9日、1
       09年5月16日、109年5月23日、109年6月13日、109年9月
       21日，前往怡仁醫院骨科就診，支出醫療費用各170元、
       170元、170元、170元、2705元，共計3385元部分（見本
       院卷第57頁、第59頁、第61頁、第65頁，計算式：170＋1
       70＋170＋170＋2705＝3385），均係因治療骨折前往骨科就
       診，應與系爭事故具有關連性，故莊羅玉梅請求蘇文皇
       給付此部分之醫療費用共1萬2612元（計算式：9227＋338
       5＝12612），應屬有據。
   ⑵、惟莊羅玉梅前往怡仁醫院泌尿外科及急診醫學科治療部分
       ，及前往天成醫院治療部分，經本院函詢怡仁醫院有關
       莊羅玉梅因左腳蜂窩性組織炎及泌尿外科疾病，前往該
       院就診，與系爭事故間有無關連性，該院函覆稱係因病
       人抵抗力差所致，但無法判斷其與系爭事故間之關連性
       ，有卷附怡仁醫院110年5月17日怡(歷)字第1100000110
       號函可稽(見本院卷第207-242頁)。且莊羅玉梅並未提出
       具體證據證明其於天成醫院治療內容，與系爭傷害相關
       。故莊羅玉梅請求蘇文皇給付怡仁醫院泌尿外科及急診
       部分，與天成醫院就診部分之醫療費用，尚非可採。
 ⒉交通費用部分：
   莊羅玉梅雖主張其需計程車代步前往醫院，而支出交通費用1
   萬5340元等語，惟僅泛稱依大都會計程車網頁計算來回車資
   與里程，並未提出具體車資收據以資佐憑，尚難證明莊羅玉
   梅確實交通費用之支出及金額若干。故莊羅玉梅請求蘇文皇
   賠償交通費用1萬5340元部分，洵非有理。  
 ⒊醫療照護用品費用部分：
　 莊羅玉梅主張其於109年6月27日、9月16日、9月26日、10月3
   日、10月4日、10月9日，因購買濕紙巾、紙尿褲、看護墊、
   尿片、防過敏膠帶及紗布等醫療照護用品，而支出4341元等
   語，業據提出電子發票及銷貨明細為證（見本院卷第47頁、
   第73-103頁），核與莊羅玉梅因系爭事故發生後，因無法獨
   立行走，如廁困難，而有必要支出之醫療照護用品費用。故
   莊羅玉梅請求此部分醫療照護用品費用4341元，應屬有據。
 ⒋準此，莊羅玉梅追加請求蘇文皇給付醫療費用1萬2612元、醫
   療照護用品費4341元，共計1萬6953元（計算式：12612＋4341
   ＝16953），洵屬有據；逾此部分，則非有理。　　　 　　
 ㈢莊羅玉梅未施行上肢骨折手術，是否致損害擴大，而與有過失
   ？
 ⒈按損害之發生或擴大，被害人與有過失者，法院得減輕賠償金
   額或免除之，民法第217 條第1項定有明文。此項規定之目的
   在謀求加害人與被害人間之公平，故在裁判上法院得以職權
   減輕或免除之（最高法院97年度台上字第1291號民事判決意
   旨參照）。
 ⒉蘇文皇固辯稱莊羅玉梅未施行上肢骨折手術，以致無法使用助
   行器輔助行走，而使損害擴大，亦有過失，應減免其賠償責
   任云云，並以怡仁醫院病情說明摘要為證（見原審調字卷第4
   5頁）。惟查，莊羅玉梅因系爭事故所受骨折傷害雖已癒合，
   但仍遺存四肢活動角度及肌力不佳，而無法完全伸直之情形
   ，業如前述。佐以上訴人訴訟代理人莊新來於原審陳稱：莊
   羅玉梅目前只能平舉到肩膀，不能上抬，可以吃飯，但只能
   端著吃，穿衣服、洗澡需仰賴他人，右腳無法伸直，另一腳
   可以伸直，但伊覺得只能撐一下，無法行走等語（見刑事案
   件交易卷第220-221頁、第301頁）；並於本院陳稱：莊羅玉
   梅雙手只能平舉，無法坐輪椅，平日都在看護床上等語（見
   本院卷第316頁）。可見莊羅玉梅四肢肌力皆已嚴重減退，如
   強令其接受上肢骨折手術，縱使骨折處癒合復原，仍恐因肌
   力不足，無法任意使用助行器輔助行走，反而增加跌倒之風
   險，而使損害更加擴大，自難認莊羅玉梅未施行上肢骨折手
   術，即使損害擴大，而與有過失。故蘇文皇前揭所辯，尚非
   可採。本件尚無從依民法第217條第1項規定，減免蘇文皇賠
   償之責。　
 ㈣順捷工程行應否與蘇文皇負連帶損害賠償責任？
 ⒈按民法第188條第1項所謂受僱人因執行職務不法侵害他人之權
   利，所稱之執行職務，除執行所受命令或所受委託之職務本
   身外，受僱人如濫用職務或利用職務上之機會及與執行職務
   之時間或處所有密切關係之行為，在客觀上足認為與其執行
   職務有關，而不法侵害他人之權利者，亦應包括在內。然若
   於客觀上並不具備受僱人執行職務之外觀，或係受僱人個人
   之犯罪行為而與執行職務無關者，即無本條之適用（最高法
   院104年度台上字第977號民事判決意旨參照）。　
 ⒉經查：
　 ⑴、莊羅玉梅固主張順捷工程行於系爭事故發生時，僱用蘇文
       皇，自應與蘇文皇負連帶賠償責任等語，並提出蘇文皇
       個人臉書網頁為證（見原審交附民卷第45-47頁）。惟順
       捷工程行雖為蘇文皇之父蘇榮陞之獨資商號，但蘇文皇
       僅係於個人臉書網頁簡介欄記載「順捷工程行 泥水承包
       ：房屋新建、增建、整修」，並無其他文字或圖像足以
       顯示蘇文皇受僱於順捷工程行。且蘇文皇自102年6月3日
       起，係以新竹市營造業職業工會為投保單位，投保勞工
       保險，有卷附勞工保險資料可稽(見原審卷一第353頁)，
       亦無法證明蘇文皇於系爭事故發生時受僱於順捷工程行
       。
　 ⑵、其次，觀諸卷附現場照片及路口監視器畫面，可知系爭車
       輛之外觀，並無順捷工程行之名稱，客觀上亦無從認定
       蘇文皇為順捷工程行所僱用，而為其提供勞務，並受其
       監督，而為順捷工程行之受僱人。
　 ⑶、況蘇文皇於系爭事故發生當日之警詢筆錄供稱：伊當時是
       在下班要返家途中，搭載伊表哥等語（見原審卷一第349
       頁）；復於偵訊時供稱：伊在工地作泥水、水電學徒，
       算是打零工等語（偵卷第37頁）；於刑事庭訊問時供稱
       ：伊要幫人家載東西，載到不知道什麼路名之工廠，伊
       算是打零工，工程方面的工作等語（見刑事案件交易卷
       第32頁）。堪信蘇文皇係從事工程為業，負責施作泥水
       、水電等工程事宜，於系爭事故發生當日，僅係下班返
       家或替他人載運貨物途中，不慎撞擊莊羅玉梅，駕駛車
       輛應非蘇文皇職務上之行為，客觀上亦無執行職務之外
       觀，難認蘇文皇駕駛系爭車輛肇事，與其執行職務行為
       間，具有關連性。
   ⑷、此外，莊羅玉梅復未提出其他具體證據證明蘇文皇於系爭
       事故發生時，受僱於順捷工程行，且係執行職務而駕駛
       系爭車輛，實難僅憑蘇文皇之臉書網頁，遽認蘇文皇於
       系爭事故發生時受僱於順捷工程行。故莊羅玉梅依民法
       第188條第1項前段規定，請求順捷工程行應與蘇文皇負
       連帶賠償責任，尚非有理。  　 　  
  ㈤莊發興請求被上訴人連帶賠償其非財產上損害10萬元，有無
    理由？
  ⒈按不法侵害他人基於父、母、子、女或配偶關係之身分法益
    而情節重大者，雖非財產上之損害，亦得請求賠償相當之金
    ，民法第194條定有明文。
  ⒉莊發興固主張其於系爭事故發生後，需在家照顧莊羅玉梅，無法外出工作，二人亦無法再行房事，嚴重侵害其基於配偶之身分法益，且情節重大云云，並提出天成醫院診斷證明書為證(見本院卷第117頁)。惟查，上訴人之訴訟代理人莊新來於本院陳稱：莊羅玉梅目前可以講話，由莊發興全日照護等語(見本院卷第316頁)。可見莊羅玉梅雖因系爭事故受有肢體損害，而領有重度殘障手冊；然其意識正常，得以溝通交談，並非無法繼續與莊發興為情感之交流與扶持，尚難認對莊發興基於配偶之身分造成實質之剝奪、障礙或疏離，而侵害莊發興基於配偶之身分法益，且情節重大。故莊發興請求被上訴人連帶賠償其非財產上損害10萬元，尚非有理。
六、從而，上訴人依侵權行為法則，請求蘇文皇再給付12萬0357
    元，及自109年2月14日起至清償日止，按週年利率5%計算之
    利息，為有理由，應予准許；逾此部分之請求，為無理由，
    不應准許。原審就上開應准許部分，為莊羅玉梅敗訴之判決
    ，尚有未洽，上訴論旨指摘原判決此部分不當，求予廢棄改
    判，為有理由。爰由本院廢棄改判如主文第2項所示。至莊
    羅玉梅請求不應准許部分，原審為莊羅玉梅敗訴之判決，於
    法並無不合，應予維持。莊羅玉梅上訴意旨指摘原判決此部
    分不當，求予廢棄改判，為無理由，應駁回其此部分之上訴
    。另莊羅玉梅追加請求蘇文皇給付1萬6953元，及自上訴狀
    繕本送達翌日即110年2月3日(見本院卷第131頁送達證書)起
    ，至清償日止，按週年利率5%計算之利息，為有理由，應予
    准許；逾此部分為無理由，應予駁回。至莊發興依侵權行為
    法則，請求被上訴人連帶賠償其非財產上損害10萬元，為無
    理由，不應准許。莊發興上訴意旨指摘原判決此部分不當，
    求予廢棄改判，為無理由，應駁回其上訴。至上訴人上訴敗
    訴部分，其假執行之聲請，即失所附麗，併予駁回。
七、本件事證已臻明確，至於兩造其餘攻擊防禦方法及所提證據
    ，經本院斟酌後，認為均不足以影響本判決之結果，而無逐
    一論駁之必要，併此敘明。
八、據上論結，本件莊羅玉梅之上訴為一部有理由、一部無理由
    ；追加之訴為一部有理由，一部無理由；莊發興之上訴為無
    理由。爰判決如主文。
中　　華　　民　　國　　111 　年　　3 　　月　　9 　　日
  　　　　　　　　民事第九庭  
  　                    審判長法  官  楊絮雲   
                              法  官  張宇葭
                              法  官  郭顏毓
正本係照原本作成。
被上訴人不得上訴。
上訴人合併上訴利益額逾新臺幣150萬元，如不服本判決，應於
收受送達後20日內向本院提出上訴書狀，其未表明上訴理由者，
應於提出上訴後20日內向本院補提理由書狀（均須按他造當事人
之人數附繕本）上訴時應提出委任律師或具有律師資格之人之委
任狀；委任有律師資格者，另應附具律師資格證書及釋明委任人
與受任人有民事訴訟法第466條之1第1項但書或第2項所定關係之
釋明文書影本。如委任律師提起上訴者，應一併繳納上訴審裁判
費。
中　　華　　民　　國　　111 　年　　3 　　月　　9 　　日
　　　　　　　　　　　　　    書記官  馬佳瑩